臺灣高等法院花蓮分院民事裁定　　　　　　96年度抗字第54號
　抗　告　人　甲○○
　即債權人
上列抗告人與相對人林鳳妹等間因清償債務事件，對於中華民國
96年9月11日臺灣花蓮地方法院95年度執字第2566號裁定，提起
抗告，本院裁定如下：
    主  文
抗告駁回
抗告訴訟費用由抗告人負擔。
    理  由
一、原裁定意旨略以：抗告人提出之執行名義即和解筆錄，其上
    僅載明債務人應給付債權人新台幣（以下同）25萬元，並未
    有遲延利息之記載，故抗告人關於遲延利息之請求既非執行
    名義之內容，則此部分之請求即與未提出執行名義無異，自
    不得聲請強制執行或參與分配，是執行程序所為之分配表未
    將抗告人此部分之請求列入分配，於法並無違誤。至抗告人
    所提司法院 (73)廳民二字第553號函之研究意見，雖認為遲
    延利息無須執行名義即得列入分配，惟此乃舊法無執行名義
    即得聲明參與分配背景下所為之解釋，在強制執行法修正為
    須有執行名義始得參與分配之情形下，該號函文已無適用之
    餘地。故本件異議顯無理由，應予駁回。
二、抗告意旨略以：抗告人於原審所爰引之司法院研究意見雖為
    舊法無執行名義仍得參與分配時期之解釋，然上揭研究意見
    之所以認定法定遲延利息得列入分配表分配，所持理由在於
    「遲延利息，係基於法律規定當然發生」，尚與遲延利息之
    分配有無執行名義無涉，是上揭研究意見針對法定遲延利息
    能否列入分配表所採法律見解，並不因修法有所不同，原裁
    定未予詳究，自有未洽。又，為區區1萬餘元之法定遲延利
    息，尚須再經實體裁判程序，另取得執行名義，始可列入分
    配，非特耗費司法資源，亦有未洽。亦有進者，無執行名義
    之借據之法定遲延利息，尚可逕列入分配，則有執行名義之
    訴訟和解之法定遲延利息，依舉輕明重之法理，更應准許列
    入分配。原裁定認事用法尚有未洽，請求廢棄原裁定云云。
三、經查：
（一）按強制執行事件之當事人，依執行名義之記載定之。應為
      如何之執行，則依執行名義之內容定之。至於執行事件之
      債權人有無執行名義所載之請求權，執行法院無審認判斷
      之權 (63年台抗字第376號參照)。故是否有遲延利息及其
      數額，執行法院僅得依執行名義定之，不得擅加決定，此
      與耗費司法資源無關。
（二）抗告人所引司法院研究意見認為提出借據參與分配之無執
      行名義債權，其法定遲延利息亦得列入參與分配，惟該研
      究意見係在強制執行法修正前所為之解釋，現行法已修正
      為須有執行名義始得參與分配，則該司法院研究意見所指
      案例事實與現行規定不符，其意見自不足採，並無抗告意
      旨所稱舉輕明重法理之適用。
（三）又民法第233條第1項前段雖規定，遲延之債務以支付金錢
      為標的者，債權人得請求依法定利率計算之遲延利息，上
      開司法院研究意見亦認為，遲延利息，係基於法律規定當
      然發生。惟該基於法律規定當然發生之遲延利息若未記載
      於執行名義，尚非執行名義之內容，無從依強制執行程序
      請求該私法上之權利，自不得列入參與分配。
（四）本件抗告人所提出之執行名義即和解筆錄，其上僅載明債
      務人應給付債權人25萬元，且其餘請求權拋棄，並未有遲
      延利息之記載，原審駁回抗告人將無執行名義之遲延利息
      列入參與分配之請求，於法並無不合。抗告人請求廢棄原
      裁定，其抗告核無理由，應予駁回。
四、據上論結，本件抗告為無理由，依強制執行法第30條之1，
    民事訴訟法第495條之1第1項、第449條第1項、第78條、第
    95條，裁定如主文。
中　　華　　民　　國　　96　　年　　11　　月　　5 　　日
                        審判長法  官  何方興
                              法　官  林德盛
                              法　官  王紋瑩
以上正本係照原本作成。
如不服本裁定者，應於收受送達後10日內向本院提出再抗告狀 (
僅以適用法規顯有錯誤，並經本院之許可者為限)，並繳納再抗
告費新台幣1千元；其未表明再抗告理由者，應於提出再抗告後
10日內向本院補提理由書狀 (均須按照他造當事人之人數附繕本
)。
抗告時應提出委任律師或具律師資格之人之委任委任有律師資格
者，另應附具律師及格證書及釋明委任人與受任人有民事訴訟法
第466條之1第1項但書或第2項所定關係之釋明文書影本。
                              書記官  吳家瑩
中　　華　　民　　國　　96　　年　　11　　月　　5 　　日
